臺灣高等法院刑事判決
111年度交上訴字第106號
上  訴  人  
即  被  告  沈銘峯


選任辯護人  苗怡凡律師
上列上訴人即被告因過失致死案件，不服臺灣新北地方法院110
年度審交訴字第131號，中華民國111年1月13日第一審判決（起
訴案號：臺灣新北地方檢察署110年度偵字第11487號），提起上
訴，本院判決如下：
    主  文
上訴駁回。
    事實及理由
一、本件經本院審理後，認原審以本件事證明確，被告沈銘峯符
    合自首之要件，並審酌被告因一時疏失令被害人枉送寶貴生
    命，並造成被害人家屬無法彌補之傷痛，所為應予非難，暨
    衡其素行、智識程度、職業、家庭、經濟狀況，以及被害人
    范澤浩與有過失之程度，暨被告犯後坦承犯行，惟迄未取得
    被害人家屬之諒解或達成和解等一切情狀，量處有期徒刑8
    月，認事用法均無違誤，量刑亦屬妥適，應予維持，並引用
    原審判決事實、理由及證據之記載(詳如附件)。
二、被告上訴意旨略以:鑑定報告未考慮事故地點新五路2段與蓬
    萊路口，遊覽車等大客車因車長12公尺，故無法自最外側車
    道右轉進入蓬萊路，且被告亦有放慢速度始轉向；另被告既
    已自首，原審未予審酌，量處刑度顯屬過重等語。
三、經查:
　㈠被告於民國110年3月21日21時32分許，駕駛車牌號碼為000-0
    000號營業遊覽大客車，沿新北市五股區新五路2段內側車道
    往泰山方向行駛，途經新五路2段蓬萊路交岔路口處，欲右
    轉進入蓬萊路時，然其竟未在距交岔路口前30公尺時即換入
    外側車道，而係自內側車道違規右轉，適同向有被害人范澤
    浩騎乘車牌號碼為000-0000號普通重型機車沿外側車道行駛
    亦駛至該處，二車因而發生碰撞，被害人因而死亡乙節，業
    據被告於偵查及原審審理時坦承不諱，並有監視器、行車紀
    錄器畫面檔案光碟暨其翻拍照片、現場照片及死亡證明書在
    卷足憑。
　㈡被告之選任辯護人雖為被告辯護稱:原審判決認定被告從內側
    車道切換右轉部分與事實不符等語。本院乃於準備程序時，
    再次勘驗案發現場監視器畫面，由現場監視器畫面確實可見
    被告所駕之營業遊覽大客車，係於駛至近新五路2段與蓬萊
    路交岔路口處時，車頭方自內側車道朝外側車道方向移動，
    此有本院勘驗筆錄及翻拍照片在卷足憑(本院卷第168頁至第
    196頁)。是被告既欲自新北市五股區新五路2段右轉進入蓬
    萊路，然卻未在距上開交岔路口前30公尺時，切換入外側車
    道乙節，堪以認定，被告選任辯護人上開所辯，自不足採。
　㈢按汽車行駛至交岔路口，右轉彎時，應距交岔路口30公尺前
    顯示方向燈或手勢，換入外側車道、右轉車道或慢車道，駛
    至路口後再行右轉，且轉彎車應讓直行車先行，道路交通安
    全規則第102 條第1 項第4 款、第7 款分別定有明文，而依
    卷附道路交通事故調查報告表㈠所示，本案事故發生時，天
    候晴、夜間有照明、柏油路面乾燥、無缺陷、無障礙物、視
    距良好，並無不能注意之情事，被告行至上開路口，未先換
    入外側車道並禮讓直行車而貿然右轉，顯有過失，被告之過
    失駕駛行為與被害人之死亡結果間，顯有相當因果關係，雖
    被害人駕駛普通重型機車未注意車前狀況，為本件車禍之肇
    事主因，惟並不因被害人與有過失，即足以解免被告之過失
    責任。而本件經檢察官送請新北市車輛行車事故鑑定覆議會
    鑑定，亦同此見解，亦有該會鑑定覆議意見書1份在卷足憑(
    偵卷第221頁至第224頁)。至臺北市政府車輛行車事故鑑定
    會所出具之鑑定意見書雖認被告就本件車禍事故無肇事因素
    ，然該鑑定書漏未審酌被告係轉彎車，其於欲轉彎之際，本
    即應禮讓直行車先行乙節，是其所為鑑定，既有上開違誤之
    處，自難遽採為對被告有利認定之依據，亦併此敘明之。
　㈣被告雖另辯稱:因遊覽車車長無法自內側車道右轉進入蓬萊路
    等語。然此實屬被告個人因素，況臺灣道路交通發達，要非
    僅有單一道路可抵目的地，倘被告認該處無法順利右轉，其
    身為營業大客車司機，應本於其個人專業判斷，另尋合適之
    替代道路，要非視道路交通規則為無物，僅為其個人便利而
    貿然右轉以致發生本件憾事，是被告上開所辯，不足採信。
　㈤至被告選任辯護人請求傳喚謝嫚庭，待證事實為謝嫚庭與被
    害人范澤浩間是否為並行騎乘，是否有一同經過案發現場及
    依照證人之經驗可否於大客車右轉時可以做出對應措施等情
    。經查:依新北市政府警察局蘆洲分局函文檢附之職務報告
    ，於本案車禍車故後，有一名騎士報案人謝嫚庭至現場詢問
    被害人之狀況(本院卷第139頁)，是該名證人係於案發後始
    至現場，且依本院驗勘現場光碟片畫面亦未見有與被告併行
    之機車，有本院勘驗筆錄1份在卷足憑，況騎士究否可閃避
    大客車右轉之舉，亦無解於被告就本件車禍事故之責任，故
    本院認此部分無再予傳喚之必要，亦併此敘明之。
　㈥另按關於刑之量定，係實體法上賦予法院得為自由裁量之事
    項，倘其未有逾越法律所規定之範圍，或濫用其權限，即不
    得任意指摘為違法。經查，原審業已說明被告符合自首要件
    ，並依刑法第62條規定減輕其刑，而就量刑部分，業已說明
    其依據（見原判決理由欄三所載），顯已依刑法第57條之規
    定，具體敘明其刑之裁量審酌，量定之刑罰並未逾法定刑度
    ，也與所述裁量因子相當，與罪刑相當原則無悖，並無出於
    恣意裁量，按上說明，自難遽指違法或不當。
　㈦末就被告請求法院給予緩刑之宣告乙節:
　⒈按受2 年以下有期徒刑、拘役之宣告，而有刑法第74條第1項
    所列2 款情形之一，認以暫不執行為適當者，得宣告2 年以
    上5 年以下之緩刑，刑法第74條第1 項固定有明文。惟宣告
    緩刑，除應具備刑法第74條所定條件外，法院應就被告有無
    再犯之虞，能否由於刑罰之宣告而策其自新，及有無可認為
    暫不執行刑罰為適當之情形等因素而為判斷，屬實體法上賦
    予法院得依職權裁量之事項（最高法院107年度台上字第492
    3號判決意旨參照）。
　⒉被告及辯護人雖請求本案宣告緩刑等語。惟查，被告所為固
    屬過失犯罪，然其違反注意義務，造成被害人死方，且雙方
    迄未達成和解，告訴代理人亦表明告訴人並無原諒被告之意
    （見本院卷第235頁）。本院斟酌上情，認被告尚無暫不執
    行為適當之情事，自不宜緩刑宣告，是被告上訴，請求宣告
    緩刑，難認有理由，併此敘明。　　
　㈧綜上所述，本件原審判決認事用法均無違誤之處，量刑亦屬
    妥適，應予維持。而被告仍執前詞提此上訴，為無理由，業
    經本院逐一說明如上，是被告上訴為無理由，應予駁回，
據上論斷，應依刑事訴訟法第368條、第373條，判決如主文。
本案經檢察官歐蕙甄提起公訴，被告提起上訴，檢察官林綉惠到
庭執行職務。
中　　華　　民　　國　　111 　年　　12　　月　　15　　日
                  刑事第十三庭  審判長法　官  陳勇松
                                      法　官  邰婉玲
                                      法　官  柯姿佐
以上正本證明與原本無異。
如不服本判決，應於收受送達後20日內向本院提出上訴書狀，其
未敘述上訴之理由者並得於提起上訴後20日內向本院補提理由書
（均須按他造當事人之人數附繕本）「切勿逕送上級法院」。
                                      書記官  蔡硃燕
中　　華　　民　　國　　111 　年　　12　　月　　15　　日
附錄：本案論罪科刑法條全文
中華民國刑法第276條
因過失致人於死者，處5年以下有期徒刑、拘役或50萬元以下罰
金。　　　
（附件）
臺灣新北地方法院刑事判決
110年度審交訴字第131號
公　訴　人　臺灣新北地方檢察署檢察官
被　　　告　沈銘峯  男（民國00年0月00日生）
　　　　　　　　　　身分證統一編號：Z000000000號　
　　　　　　　　　　住○○市○○區○○街000巷0號2樓
上列被告因過失致死案件，經檢察官提起公訴（110年度偵字第1
1487號），被告於準備程序中就被訴事實為有罪之陳述，本院裁
定進行簡式審判程序，茲判決如下：
    主  文
沈銘峯因過失致人於死，處有期徒刑捌月。
    事  實
一、沈銘峯係營業大客車司機，於民國110年3月21日21時32分許
    ，駕駛車號000-0000號營業遊覽大客車，沿新北市五股區新
    五路2段內側車道往泰山方向行駛，途經新五路2段蓬萊路交
    岔路口處，欲右轉進入蓬萊路時，本應注意在距交岔路口前
    30公尺時即應換入外側車道，且應讓右側直行之各型車輛先
    行，而依當時天候晴、夜間有照明、柏油路面乾燥、無缺陷
    、無障礙物、視距良好，並無不能注意之情事，詎竟疏於注
    意，逕貿然自內側車道違規右轉，適同向有范澤浩騎乘車號
    000-0000號普通重型機車沿外側車道行駛，范澤浩亦疏於注
    意車前狀況，因見沈銘峯上開大客車突然自內側車道右轉，
    閃避不及而撞擊上開大客車之右前門，致范澤浩人車倒地，
    經送醫急救後，因到院前心跳休止，於同年3月21日22時30
    分許因創傷性休克而死亡。沈銘峯於肇事後停留於現場，在
    有偵查犯罪職權之公務員或機關知悉其犯行前，即向據報前
    來現場處理之警員承認肇事並接受裁判。
二、案經范澤浩之父范盛華告訴及新北市政府警察局蘆洲分局報
    告臺灣新北地方檢察署檢察官偵查起訴。
    理  由
一、按除被告所犯為死刑、無期徒刑、最輕本刑為3 年以上有期
    徒刑之罪或高等法院管轄第一審案件者外，於第一次審判期
    日前之準備程序進行中，被告先就被訴事實為有罪之陳述時
    ，審判長得告知被告簡式審判程序之旨，並聽取當事人、代
    理人、辯護人及輔佐人之意見後，裁定進行簡式審判程序，
    刑事訴訟法第273 條之1 第1 項定有明文。本件被告所犯係
    死刑、無期徒刑、最輕本刑為3 年以上有期徒刑以外之罪，
    其於準備程序中就被訴事實為有罪之陳述，經本院告知簡式
    審判程序之旨，並聽取公訴人及被告之意見後，認宜進行簡
    式審判程序，爰依上開規定裁定行簡式審判程序。
二、上揭事實，業據被告於本院準備程序及審理時均坦承不諱，
　　並有道路交通事故現場圖、道路交通事故調查報告表（一）
    、（二）、監視器及行車紀錄器畫面檔案光碟暨其翻拍照片
    、現場照片、相驗照片、臺灣新北地方檢察署相驗屍體證明
    書、臺灣新北地方檢察署檢驗報告書、新北市政府警察局蘆
    洲分局轄內范澤浩車禍死亡案現場勘察報告、新北市政府車
    輛行車事故鑑定會新北車鑑字第0000000 號鑑定意見書、新
    北市車輛行車事故鑑定覆議會110年8月4日新北覆議0000000
    號鑑定覆議意見書在卷可稽，被告之自白堪予採信。且按汽
    車行駛至交岔路口，右轉彎時，應距交岔路口30公尺前顯示
    方向燈或手勢，換入外側車道、右轉車道或慢車道，駛至路
    口後再行右轉，且轉彎車應讓直行車先行，道路交通安全規
    則第102 條第1 項第4 款、第7 款分別定有明文，而依卷附
    道路交通事故調查報告表（一）所示，本案事故發生時，天
    候晴、夜間有照明、柏油路面乾燥、無缺陷、無障礙物、視
    距良好，並無不能注意之情事，被告行至上開路口，未先換
    入外側車道並禮讓直行車而貿然右轉，顯有過失，被告之過
    失駕駛行為與被害人之死亡結果間，顯有相當因果關係，雖
    被害人范澤浩駕駛普通重型機車未注意車前狀況，為肇事主
    因，被害人范澤浩雖與有過失，惟並不因此解免被告之過失
    責任，本件事證明確，被告犯行應堪認定。
三、核被告所為，係犯刑法第276 條之過失致死罪。又被告於肇
    事後，在有偵查權限之警察機關尚不知何人為肇事者前，留
    在現場並主動向據報前來處理之員警坦承肇事，而自首並接
    受裁判，有道路交通事故肇事人自首情形記錄表1 紙附卷可
    佐（見110年度偵字第11487號偵查卷第177頁），符合自首
    要件，爰依刑法第62條前段規定，減輕其刑。爰審酌被告因
    一時疏失令被害人枉送寶貴生命，並造成被害人家屬無法彌
    補之傷痛，所為應予非難，暨衡其素行、智識程度、職業、
    家庭、經濟狀況，以及被害人范澤浩與有過失之程度，暨被
    告犯後坦承犯行，惟迄未取得被害人家屬之諒解或達成和解
    等一切情狀，量處如主文所示之刑，以資懲儆。
據上論斷，應依刑事訴訟法第273 條之1 第1 項、第299 條第1
項前段，刑法第276 條、第62條前段，刑法施行法第1 條之1 第
1 項，判決如主文。
本案經檢察官歐蕙甄提起公訴，檢察官陳漢章到庭執行職務。
中　　華　　民　　國　　111 　年　　1 　　月　　13　　日
                  刑事第二十四庭  法  官  徐子涵
上列正本證明與原本無異。
如不服本判決，應於判決送達後20日內敘明上訴理由，向本院提
出上訴狀 (應附繕本) ，上訴於臺灣高等法院。其未敘述上訴理
由者，應於上訴期間屆滿後20日內向本院補提理由書「切勿逕送
上級法院」。
                                  書記官　游士霈　　　　
中　　華　　民　　國　　111 　年　　1 　　月　　13　　日
附錄本案論罪科刑法條全文：
中華民國刑法第276條
因過失致人於死者，處5 年以下有期徒刑、拘役或50萬元以下罰
金。